臺北高等行政法院判決
　　　　　　　　　　　　　93年度訴字第00444號
　　　　　　　　　　　　　　　.
原　　　告　甲○○
訴訟代理人　葉忠雄律師
被　　　告　勞工保險局
代　表　人　乙○總經理）住同.
訴訟代理人　丙○○
　　　　　　丁○○
上列當事人間因勞保事件，原告不服行政院勞工委員會中華民國
93 年1月30日勞訴字第0920055927號訴願決定（發文日期：93年
2月6日），提起行政訴訟。本院判決如下：
　　主  文
原告之訴駁回。
訴訟費用由原告負擔。
　　事  實
一、事實概要：
    原告之配偶林曼萍原以臺北市五金業職業工會為投保單位，
    參加勞工保險為被保險人。林曼萍以其因心臟病併2尖辮狹
    窄、3尖辮逆流及病竇症候群術後致殘，於民國（下同）91
    年2月6日（被告收文日期）向被告申請殘廢給付。被告以林
    曼萍所患不符殘廢給付標準表規定之給付標準，乃以民國（
    下同）91年4月18日保給殘字第09160241960號函否准所請。
    林曼萍不服，向勞工保險監理委員會申請爭議審定，經該會
    以91年7月11日91保監審字第1561號審定書審定駁回。原告
    不服，向行政院勞工委員會提起訴願，經該會認殘廢給付請
    求權乃專屬被保險人之權利，須由被保險人主張始得請求，
    而認原告逕以自己名義提起訴願，核屬程序不合，乃以91年
    11月19日勞訴字第41442號決定書決定不受理駁回。原告仍
    不服，提起行政訴訟，經本院以91年度訴字第4831號判決：
    「訴願決定及原審定均撤銷。原告其餘之訴駁回。」理由略
    以：勞工保險監理委員會審定書送達之行為，因林曼萍於審
    定書送達前已死亡，不生效力。應由該委員會函請原告即林
    曼萍之配偶承受程序後再行送達，始符合制，訴願決定未予
    糾正，反以原告非訴願主體，為不受理之決定，於法未合等
    語。惟嗣經被告據林曼萍於前揭訴願程序再行檢送之林曼萍
    於91年7月4日審定成殘之勞工保險殘廢診斷書重行審查，林
    曼萍於是時殘廢程度符合勞工保險殘廢給付標準表第44項第
    1等級，然因林曼萍已於91年7月19日死亡，並經原告請領35
    個月死亡給付在案，故依勞工保條例施行細則第81條規定，
    其受益人得擇一請領殘廢給付或死亡給付，二者相較，應以
    擇領殘廢給付為優，為維護受益人權益及簡化作業程序，被
    告逕以92年5月20日保給殘字第09260436880號處分（下稱原
    處分）核給殘廢給付，並將死亡給付款項移作殘廢給付之一
    部分，餘款新臺幣（下同）166,500元，請受益人於殘廢給
    付申請書之「被保險人印章」一欄下加蓋印章，並於「申請
    人請詳填實際可收到匯票或給付通知之現住址」欄填寫受益
    人姓名及住址後送勞工保險局再憑發給。原告不服該核定，
    向勞工保險監理委員會申請審議，亦經該會以92年8月29日9
    2保監審字第2298號審定書審定申請審議駁回後，原告仍不
    服，經提起訴願遭決定駁回後，遂提起行政訴訟。
二、兩造聲明：
  (一)原告聲明：
    1.訴願決定、爭議審定及原處分關於撤銷死亡給付部分均撤
      銷。
    2.被告應再給付原告1,165,500元。
    3.訴訟費用由被告負擔。
　(二)被告聲明：如主文所示。
三、兩造之爭點：
　(一)原告主張之理由：
    1.林曼萍早於88年6月26日即有心內膜炎及vegetation over
      mitral valve病史，有財團法人振興復健醫學中心（下簡
      稱振興復健醫學中心）88年7月20日診斷證明書附卷可知
      ，林曼萍於88年7月20日出院後仍續發作，無法治癒，故
      被告顯將林曼萍後又突發之病史，誤為首次發生始誤判可
      以治癒，而林曼萍嗣於91年2月4日，經振興復健醫學中心
      張晟熙醫師開立勞工保險殘廢給付證明書，記載已永不能
      復原；又據經社會局90年6月4日鑑定後發給林曼萍之身心
      障殘手冊，可知林曼萍為重度心殘，且明載心臟機能損害
      為第3度即FUNCTIONAL CLASS 3，而非勞工保險監理委員
      會認定之第2度。原告係誤信被告認定林曼萍終會治癒之
      判斷，始將林曼萍由第7級遽惡化至第1級之心殘診斷書拖
      至91年8月14日才給被告，而非勞工保險監理委員會審定
      所辯原處分已屬寬厚云云。是由上病史可知，林曼萍於91
      年7月4日經核為心殘第1等級前5個月中，確由第7、3、2
      、1級迅速惡化，原核定顯與事實不符。
    2.勞工保險條例施行細則第81條規定限於殘因與死因係因同
      一疾病始有擇領規定之適用，否則難防被告一律以被保險
      人尚未達永不能復原標準，或不致須終身從事輕便工作等
      理由，拒核給付，而只能等待被保險人死亡時始合併擇一
      處理，如此，將與虛設心殘等級無異，應非保險原始棈神
      本意。
  (二)被告主張之理由：
    1.被保險人林曼萍因2尖辮狹窄、3尖辮逆流及病竇症候群，
      檢附振興復健醫學中心91年2月4出具同日審定成殘之殘廢
      診斷書申請殘廢給付，案經被告審查，請其提供最近3個
      月之心臟功能檢查報告，將相關資料一併送請專科醫師審
      查之意見認：「病人之心臟病已接受開心手術治療，目前
      心臟功能尚未達永不能復原之殘障。」而不符殘廢給付之
      請領規定，被告乃核定否准所請。林曼萍不服，向勞工保
      險監理委員會申請審議，亦經該會專科醫師審查意見認：
      「林曼萍因2尖瓣狹窄、3尖瓣逆流及病竇症候群，經88年
      10月19日開心手術，89年9月7日心臟節律器植入術後，90
      年9月21日心臟超音波檢查，心臟功能未達永不能復原之
      殘障，不符殘廢給付之規定。」而審定駁回。嗣原告不服
      ，提起訴願，所檢附振興復健醫學中心91年8月14日出具
      之殘廢診斷書及出院病歷摘要，經被告再送請專科醫師審
      查之意見仍認：「病人91年6月23日才發生內膜炎住院，
      目前持續住院接受治療中。通常心內膜炎會使心臟功能變
      差，但經成功的治療後，心臟功能往往會改善，應在治療
      滿1年後，若遺存永不復原之機能障害才符合申請規定。
      病人88年就有心臟病，88年10月19日作過心臟手術，但91
      年7月4日顯示有vegetation over mitral valve，未經完
      全治療，病人在91年7月9日死亡。」而不符殘廢給付之規
      定。
    2.本件經鈞院以91年度訴字第4831號判決撤銷原核定後，被
      告將振興復健醫學中心91年8月14日所出具林曼萍於同年7
      月4日審定成殘之殘廢診斷書及病歷等相關資料再次送請
      專科醫師，其審查意見認：「病人在88年5月19日診斷出
      風濕性心臟病，88年10月19日接受瓣膜置換及修補手術，
      91年6月23日發生心內膜炎，91年6月29日意識不清轉加護
      病房照顧，91年6月30日使用呼吸器治療，符合第44項第1
      等級殘障」據此，林曼萍於91年7月4日時之殘廢程度已符
      合殘廢給付標準表第44項第1等級，應發給1,200日殘廢給
      付，計1,332,000元；惟林曼萍已於91年7月9日死亡，並
      經原告請領35個月死亡給付計1,165,500元在案，依勞工
      保險條例施行細則第81條規定，被保險人身體殘廢不能從
      事工作，依勞工保險殘廢給付標準表申請殘廢給付後死亡
      ，其受益人得擇領死亡給付或殘廢給付，二者相較，應以
      擇領殘廢給付為優，被告乃以原處分逕核給殘廢給付。原
      告不服，復向勞工保險監理委員會申請審議，亦經該會特
      約專科醫師審查意見認：「依振興復健醫學中心91年2月4
      日之殘廢證明（殘廢診斷書）載『心臟機能損壞，輕度運
      動障害，休息或輕工作無症狀，但日常生活較重之工作時
      ，則有呼吸困難症狀，終身僅可從事輕便工作。』以當時
      狀況應為FUNCTIONAL CLASS 2，尚不致須終身從事輕便工
      作，於當時不予核付尚稱合理…。至於91年8月14日之殘
      廢證明雖言明殘廢審定為91年7月4日，但事實病人於91年
      7月9日死亡，何來91年8月14日之殘廢證明，勞工保險局
      依第1等級殘廢核付已為寬厚」此有審查意見表附原審議
      卷可稽，故原處分並無違誤。
    3.關於本件原告之爭點有二，分述如下：
      (1)原告主張林曼萍於91年2月4日審定成殘時即已符合請領
        殘廢給付之規定；惟查本件被告原係以林曼萍所附振興
        復健醫學中心91年2月4日出具同日審定成殘之殘廢診斷
        書及心臟功能檢查報告等資料加以審查，經被告及勞工
        保險監理委員會專科醫師多次審查，均認林曼萍於91年
        2月4日當時心臟功能未達永不能復原之殘障，不符殘廢
        給付之規定甚明，已如前述。至原告於訴願時提出振興
        復健醫學中心91年8月14日所出具林曼萍於同年7月4日
        審定成殘之殘廢診斷書及出院病歷摘要，經被告送請專
        科醫師重行審查結果，雖認林曼萍於91年7月4日審定成
        殘時之殘廢程度符合第44項第1等級；惟查，被告已就
        林曼萍91年2月4日以後治療情形加以審查，而核給殘廢
        給付最高第1等級，已屬對原告有利之處分，勞工保險
        監理委員會審定亦認原處分已屬寬厚。
      (2)原告另主張勞工保險條例施行細則第81條限於殘因與死
        因係因同一疾病始有擇領規定之適用云云，惟觀勞工保
        險條例施行細則第81條規定並無此項限定，故原告顯係
        誤解法令。
　　理  由
一、原告起訴時，被告之代表人為廖碧英，嗣於訴訟中變更為乙
    ○，茲據新任代表人具狀聲明承受訴訟，核無不合，應予准
    許。
二、原告主張：被保險人早於88年6月26日即有心內膜炎及
    vegetation over mitral valve病史，終無法治癒，依振興
    復健醫學中心開立之勞工保險殘廢給付證明書所載，該病於
    91年2月4日即經確定永不能復原，又依勞工保險條例施行細
    則第81條規定限於殘因與死因係因同一疾病始有擇領規定之
    適用，否則難防被告瀆職而一律待被保險人死亡時始合併擇
    一處理，而使心殘等級形同虛設，求為判決即聲明所示云云
    。被告則以：被保險人於91年7月4日時之殘廢程度已符合殘
    廢給付標準表第44項第1等級，應發給1,200日殘廢給付，計
    1,332,000元；惟其已於91年7月9日死亡，並經原告請領35
    個月死亡給付計1,165,500元在案，依勞工保險條例施行細
    則第81條規定，被保險人身體殘廢不能從事工作，依勞工保
    險殘廢給付標準表申請殘廢給付後死亡，其受益人得擇領死
    亡給付或殘廢給付，二者相較，應以擇領殘廢給付為優，原
    處分並無違誤，求為判決駁回原告之訴等語。
三、按勞工保險條例第53條規定：「被保險人因普通傷害或罹患
    普通疾病，經治療終止後，如身體遺存障害，適合殘廢給付
    標準表規定之項目，並經保險人自設或特約醫院診斷為永久
    殘廢者，得按其平均月投保薪資，依同表規定之殘廢等級及
    給付標準，1次請領殘廢補助費．．．。被保險人領取普通
    傷病給付期滿，或其所患普通傷病經治療1年以上尚未痊癒
    ，如身體遺存障害，適合殘廢給付標準表規定之項目，並經
    保險人自設或特約醫院診斷為永不能復原者，得比照前項規
    定辦理。」勞工保險條例施行細則第81條規定：「被保險人
    身體殘廢不能從事工作，依勞工保險殘廢給付標準表申請殘
    廢給付後死亡，其受益人得擇領死亡給付或殘廢給付。」勞
    工保險殘廢給付標準表「胸腹部臟器」障害系列第44障害項
    目「胸腹部臟器機能遺存極度障害，終身不能從事任何工作
    ，經常需要醫療護理或專人周密照護者」為第1殘廢等級，
    給付標準1,200日。
四、原告之配偶林曼萍原為勞工保險被保險人，林曼萍以其罹患
    心臟病併2尖辮狹窄、3尖辮逆流及病竇症候群術後致殘，於
    91年2月4日審定成殘，向被告申請殘廢給付，被告以林曼萍
    所患不符殘廢給付標準表規定之給付標準，乃以91年4月18
    日保給殘字第09160241960號函否准所請，林曼萍不服，向
    勞工保險監理委員會申請爭議審定，經該會審定駁回，原告
    不服，循序提起訴願、行政訴訟，經本院以91年度訴字第48
    31號判決：「訴願決定及原審定均撤銷。原告其餘之訴駁回
    。」嗣經被告據林曼萍於前揭訴願程序再行檢送之林曼萍於
    91年7月4日審定成殘之殘廢診斷書重行審查，林曼萍於是時
    殘廢程度符合勞工保險殘廢給付標準表第44項第1等級，然
    因林曼萍已於91年7月19日死亡，並經原告請領35個月死亡
    給付在案，被告逕以原處分核給殘廢給付，並將死亡給付款
    項移作殘廢給付之一部分，餘款166,500元，請受益人於殘
    廢給付申請書之「被保險人印章」一欄下加蓋印章，並於「
    申請人請詳填實際可收到匯票或給付通知之現住址」欄填寫
    受益人姓名及住址後送勞工保險局再憑發給等情，為兩造所
    不爭，並有勞工保險給付申請書及勞工保險殘廢診斷書、死
    亡證明書、上開函文、審定書、訴願決定書、本院91年度訴
    字第4831號判決、戶籍謄本、原處分附原處分卷及附爭議審
    定卷可稽，堪認屬實。
五、經查：
  (一)依被保險人所檢附振興復健醫學中心91年2月4日掣給同日審
    定成殘之勞工保險殘廢診斷書記載：「心臟機能損害，有心
    臟病且有輕度運動障礙，休息或輕工作無症狀，但日常生活
    較重之工作時，則有呼吸困難症狀，終身僅可從事輕便工作
    。」惟被保險人88年5月19日診斷出風濕性心臟病，曾於88
    年10月19日接受瓣膜及修補手術，89年9月7日心臟節律器植
    入術後，90年9月21日心臟超音波檢查，心臟功能未達永不
    能復原之殘障，有振興復健醫學中心心臟超音波報告單附原
    處分卷可憑，尚不符殘廢給付之規定。嗣被保險人91年6月2
    3日發生心內膜炎，91年6月29日意識不清轉加護病房照顧，
    91年6月30日使用呼吸器治療，再檢附振興復健醫學中心91
    年8月14日出具之91年7月4日審定成殘之勞工保險殘廢診斷
    書記載：「心臟機能損害，有心臟病且無法活動，在靜止狀
    態下有心臟代償不全，活動時呼吸困難症狀加重，長期需呼
    吸器輔助，終身無法從事任何工作。」然經被告調取其振興
    復健醫學中心病歷摘要，被保險人91年7月4日顯示有Alarge
    vegetation over mitral valve（於2尖瓣的大贅疣），未
    經完全治療，而於91年7月9日死亡，足見被保險人於「91年
    7月4日」之時點，非但完整之療程尚未終止，並獲得有效控
    制或緩解，反之，其病情係持續迅速惡化，自非屬症狀固定
    ，與治療終止之要件容有未合，被告以被保險人於是時殘廢
    程度符合勞工保險殘廢給付標準表第44項第1等級（即殘廢
    給付最高等級）核給1,200日殘廢給付，已屬對原告有利之
    處分。
  (二)被保險人係申請殘廢給付後死亡，依勞工保險條例施行細則
    第81條規定，其受益人得擇領死亡給付或殘廢給付。查死亡
    給付依勞工保險條例第63條規定為35個月，被保險人平均月
    投保薪資33,300元，日給付額為1,110元，計為1,165,500元
    ，而殘廢給付如上述為1,200日，計為為1,332,000元，二者
    相較，應以擇領殘廢給付為優。原告主張：勞工保險條例施
    行細則第81條限於殘因與死因係因同一疾病始有擇領規定之
    適用云云，惟觀之勞工保險條例施行細則第81條規定並無此
    項限定，原告顯係誤解法令，並不足採。且被保險人殘廢後
    既已不能繼續從事工作，依勞工保險條例第57條規定，保險
    效力即行終止，其受益人即原告自不得再請領死亡給付。惟
    因原告已請領35個月死亡給付在案，被告以原處分核給殘廢
    給付，並將死亡給付款項移作殘廢給付之一部分，於法即屬
    有據。
六、綜上所述，原處分核給殘廢給付，並將原告已請領35個月死
    亡給付款項移作殘廢給付之一部分，餘款為166,500元，請
    受益人於殘廢給付申請書之「被保險人印章」一欄下加蓋印
    章，並於「申請人請詳填實際可收到匯票或給付通知之現住
    址」欄填寫受益人姓名及住址後送勞工保險局再憑發給，認
    事用法，並無違誤，爭議審定及訴願決定，遞予維持，亦無
    不合，原告訴請如聲明所示，為無理由，應予駁回。
據上論結，本件原告之訴為無理由，爰依行政訴訟法第98條第3
項前段，判決如主文。
中　　華　　民　　國　　94　　年　 　3　　月　 23  　 日
                            第三庭審判長法  官　王立杰
                                        法  官  王碧芳
                                        法  官  胡方新
上為正本係照原本作成。
如不服本判決，應於送達後20日內，向本院提出上訴狀並表明上
訴理由，如於本判決宣示後送達前提起上訴者，應於判決送達後
20日內補提上訴理由書（須按他造人數附繕本）。
中　　華　　民　　國　　94　　年　 　3　　月　 23  　 日
                                        書記官  陳幸潔
